【裁判字號】    89,判,951
【裁判日期】    890330
【裁判案由】    營業稅
【裁判全文】
行  政  法  院  判  決                            八十九年度判字第九五一號
    原      告  臺灣中小企業銀行股份有限公司八德分行
    代  表  人  甲○○
    訴訟代理人  乙○○
                                      企業銀行逾放處理室
    被      告  桃園縣稅捐稽徵處
右當事人間因營業稅事件，原告不服財政部中華民國八十八年一月二十二日台財訴字
第八七○○七九六五六號再訴願決定，提起行政訴訟。本院判決如左︰
    主  文
原告之訴駁回。
    事  實
緣原告民國八十六年五、六月份之銷售額未於規定期限內（八十六年七月十五日前）
申報，雖於八十六年七月三日繳納應納營業稅款，惟遲至八十六年七月二十六日始辦
理申報，被告乃依營業稅法第四十九條之規定對於原告加徵滯報金新台幣（以下同）
一八四、一九六元。原告不服，申請復查，未獲變更。原告仍不服，循序提起訴願、
再訴願，遞遭決定駁回，遂提起本件行政訴訟。茲摘兩造訴辯意旨如次：
原告起訴意旨略謂︰營業人除營業稅法另有規定外，不論有無銷售額，應以每二月為
一期，於次期開始十五日內，填具規定格式之申報書．．．向主管稽徵機關申報銷售
額．．．其有應納營業稅額者，應先向公庫繳納後，檢具繳納收據一併申報，營業稅
法第三十五條第一項定有明文。又有關營業稅法第四十九條加徵滯報金之行為罰，在
營業人已繳納其應納稅款之情形下，行為罰仍應依應納稅額固定之比例加徵滯報金，
又無合理之最高額之限制，司法院大法官會議於釋字三五六號解釋文中均促請主管機
關應注意檢討修正，惟該解釋文並未就該條文無合理最高限額加徵滯報金及怠報金之
處罰規定，係違背憲法第十五條及第二十三條保障人民財產權及基本權利之規定予以
宣告違憲，然本案處罰依據營業稅法第四十九條之合憲性，為本案之先決問題，故依
釋字第三七一號解釋及司法院大法官審理案件法第五條第二項之規定，請求裁定停止
本件訴訟程序，就營業稅法第四十九條不論情節之輕重，均為齊一式之裁罰標準之合
憲性，申請大法官會議解釋。且營業人未依營業稅法第三十五條規定期限申報銷售額
或統一發票明細表，其無應納稅額者，滯報金四百元、怠報金為一千元，為營業稅法
第四十大條所規定；原告就八十六年五、六月份之銷售額，雖未於八十六年七月十五
日前之規定期限內申報，但在八十六年七月三日已依該申報之同一內容完納應納之營
業稅款，而所謂「無應納稅額者」應涵括：營業人雖未依營業稅法規定期限申報銷售
額或統一發票明細，卻已於規定之期限內就應納之營業稅額繳納，而無應再行補繳稅
額之情形在內，始為合理及合目的性；故被告僅需依營業稅法第四十九條後段，處以
滯報金四百元，即足以達行政秩序罰之目的。至於營業稅法第三十五條雖課以營業人
遵期申報及繳納營業稅款之義務，其申報之目的係提供主管稅捐稽徵機關核對其應納
稅額，以作為發單補徵稅款之依據，然被告至目前為止未曾通知原告有關短報、漏報
銷售額並由其核定銷售額及補徵應納稅額之情事，足見並未影響被告對稅源資料之掌
握及賦稅之核課；原告之違法情節確屬輕微，被告所違之處罰顯然有違懲處相當性合
理法律原則。綜上所述，請判決撤銷原處分、訴願及再訴願決定等語。
被告答辯意旨略謂︰原告八十六年五、六月份之銷售額未於規定期限內（八十六年七
月十五日前）申報，雖於八十六年七月三日繳納應納營業稅款，惟遲至八十六年七月
二十六日始辦理補行申報，按司法院大法官會議八十年三月八日釋字第二七五號解釋
，原告應受行政罰之行為，其不能舉證證明自己無過失，即應受處罰。被告遂依前揭
營業稅法第四十九條規定按應納營業稅三、六八三、九三二元加徵五，滯報金一八
四、一九六元，並無不合。且司法院釋字第三五六號解釋意旨，營業稅法第四十九條
規定所加徵滯報金，係對營業人違反作為義務所為之制裁，其性質為行為罰，此與逃
漏稅捐之漏稅罰乃屬兩事，上開規定，為增進公共利益所必要，與憲法並無牴觸。本
案在營業稅法第四十九條規定，尚未修法前，被告依法加徵滯報金，原處分並無違誤
。至原告稱其雖未於規定期限內申報，惟在期限內八十六年七月三日完納應納之營業
稅款，應適用前揭營業稅法第四十九條所稱之「無應納稅額者」之解釋，處以滯報金
四百元始為合理及被告截至目前為止，並未通知原告有關短、漏報銷售額，並核定銷
售額及補徵應納稅額，足見原告並未因而影響被告稅源資料之掌握及賦稅之核課，原
告之違法情節確屬輕微，被告處以重罰，顯有違懲處相當性之合理法律原則等節。查
原告八十六年五、六月份營業稅之應納稅額為三、六八三、九三二元，非屬營業稅法
第四十九之無應納稅額者顯係原告對法令有所誤解，又本案原告所及行為罰，惟遲
於八十六年七月二十六日始補行辦理申報，本案未及漏稅罰，被告依營業稅法第四
十九條規定加徵滯報金，並無不當。綜上論結，原告之訴應認為無理由，請判決駁回
原告之訴，俾維稅政等語。
    理  由
按「營業人除本法另有規定外，不論有無銷售額，應以每二月為一期，於次期開始十
五日內，填具規定格式之申報書，檢附退抵稅款及其他有關文件，向主管稽徵機關申
報銷售額、應納或溢付營業稅額．．．」、「營業人未依本法規定期限申報銷售額或
統一發票明細表，其未逾三十日者，每逾二日按應納稅額加徵百分之一滯報金，金額
不得少於四百元。．．．其無應納稅額者，滯報金為四百元．．．。」及「納稅義務
人自動向稅捐稽徵機關補報並補繳所漏稅款者，凡屬未經檢舉及未經稽徵機關或財政
部指定之調查人員進行調查之案件，左列之處罰一律免除．．．一、本法第四十一條
至四十五條之處罰。二、各稅法所定關於逃漏稅之處罰。」分別為營業稅法第三十五
條第一項、第四十九條及稅捐稽徵法第四十八條之一第一項所明定。另「營業稅法第
四十九條就營業人未依該法規定期限申報銷售額或統一發票明細表者，應加徵滯報金
、怠報金之規定，旨在促使營業人履行其依法申報之義務，俾能確實掌握稅源資料，
建立合理之查核制度。加徵滯報金、怠報金，係對營業人違反作為義務所為之制裁，
其性質為行為罰，此與逃漏稅捐之漏稅罰乃屬兩事。上開規定，為增進公共利益所必
要，與憲法並無牴觸．．．」並經司法院大法官會議釋字第三五六號解釋在案。本件
原告八十六年五、六月份之銷售額未於規定期限內（八十六年七月十五日前）申報，
雖於八十六年七月三日繳納應納營業稅款，惟遲至八十六年七月二十六日始辦理申報
，被告乃依營業稅法第四十九條之規定對於原告加徵滯報金一八四、一九六元。原告
不服，申經被告復查結果，以未依限申報銷售額加依滯報金，係首揭法律明文規定，
而加徵滯報金並無不合，又依稅捐稽徵法第四十八條之一規定，納稅義務人自動補稅
免罰，係針對同法第四十一條至第四十五條及各稅法所定關於逃漏稅之處罰始有適用
，本件為營業稅法第三十五條第一項及同法第四十九條，自無適用，無法引據為由，
未准變更。核與首揭法律規定及解釋意旨，並無不合，一再訴願決定遞予維持，亦無
違誤。原告雖主張營業稅法第四十九條加徵滯報金之行為罰，在營業人已繳納其應納
稅款之情形下，仍按應納稅額固定之比例加徵滯報金，又無合理最高額之限制，司法
院釋字第三五六號解釋文，促請檢討修正，惟並未就該條文無合理最高限額加徵滯報
金及怠報金之處罰規定，違背憲法第十五條及第二十三條規定。且其雖未於規定期限
內申報，惟在期限內八十六年七月三日完納應納之營業稅款，應適用前揭營業稅法第
四十九條所稱之「無應納稅額者」之解釋，處以滯報金四百元始為合理。另被告截至
目前為止，並未通知原告有關短、漏報銷售額，並核定銷售額及補徵應納稅額，足見
原告並未因而影響被告稅源資料之掌握及賦稅之核課，原告之違法情節確屬輕微，被
告處以重罰，顯有違懲處相當性之合理法律原則云云。然查依司法院釋字第三五六號
解釋意旨，認營業稅法第四十九條規定所加徵滯報金，係對營業人違反作為義務所為
之制裁，其性質為行為罰，此與逃漏稅捐之漏稅罰乃屬兩事，上開規定，為增進公共
利益所必要，與憲法並無牴觸，有如前述。本件在營業稅法第四十九條規定，尚未修
法前，被告依法加徵滯報金，尚無違誤。次查原告八十六年五、六月份營業稅之應納
稅額三、六八三、九三二元，非屬營業稅法第四十九條後段之「無應納稅額者」，並
無僅處以滯報金四百元規定之適用。又本件原告為係及行為罰，雖其遲於八十六年
七月二十六日始補行辦理申報，惟並未及漏稅罰，亦無稅捐稽徵法第四十八條之一
，納稅義務人自動補稅免罰規定之適用。從而，被告依前揭營業稅法第四十九條前段
規定加徵滯報金，於法並無不合。是原告上開主張，要無足採。綜上所述，原處分及
復查決定於法並無不合，一再訴願決定遞予維持，均無違誤，原告起訴意旨，核無理
由，應予駁回。
據上論結，本件原告之訴為無理由，爰依行政訴訟法第二十六條後段，判決如主文。
中    華    民    國     八十九      年      三      月      三十       日
                    行 政 法 院 第 二 庭
                                審 判 長 評  事      陳  石  獅
                                         評  事      彭  鳳  至
                                         評  事      黃  合  文
                                         評  事      林  茂  權
                                         評  事      王  立  杰
右  正  本  證  明  與  原  本  無  異
                                         法院書記官  蘇  金  全
中    華    民    國     八十九      年      三      月     三十一      日


司法院資訊處製作；財團法人民間司法改革基金會備份。
